【裁判字號】    98,審小上,169
【裁判日期】    981231
【裁判案由】    給付管理費
【裁判全文】
臺灣臺北地方法院民事判決           98年度審小上字第169號
    上  訴  人  甲○○
    被 上 訴人  極上之湯大廈管理委員會
    特別代理人  乙○○
上列當事人間給付管理費事件，上訴人對於中華民國98年10月30
日本院臺北簡易庭98年度北小字第697 號第一審民事判決，提起
上訴，本院判決如下：
    主  文
上訴駁回。
第二審訴訟費用新台幣壹仟伍佰元由上訴人負擔。
    事實及理由
一、按對於小額程序之第一審裁判上訴，非以其違背法令為理由
    ，不得為之；其上訴狀內應記載上訴理由，表明原判決所違
    背之法令及其具體內容，或依訴訟資料可認為原判決有違背
    法令之具體事實，民事訴訟法第436條之24、第436條之25定
    有明文。次按小額程序之第二審判決，依上訴意旨足認上訴
    為無理由者，得不經言詞辯論為之，民事訴訟法第436條之2
    9第2款亦有明定。
二、被上訴人起訴主張：上訴人係「極上之湯大廈」區分所有權
    人，其所有房屋門牌號碼為台北市○○區○○路200號9樓之
    27（下稱系爭房屋），依社區住戶規約約定，區分所有權人
    每戶每月應繳納管理費用，但上訴人自民國94年11月起至98
    年9 月止，共計積欠管理費新台幣（下同）65,526元，經被
    上訴人一再向催繳無效，爰依公寓大廈管理條例及住戶規約
    ，求為命上訴人給付被上訴人65,526元，及自支付命令送達
    上訴人翌日起至清償日止，按年息5%計算利息之判決。
三、上訴人則以：伊固應繳付管理費，但被上訴人第五屆管理委
    員會組成也不合法，故伊不願意給付管理費。又被上訴人並
    未扣除伊先前曾繳納管理費，且系爭房屋坪數僅11.33 坪，
    並非被上訴人所主張之11.4坪等語，資為抗辯。
四、查上訴人雖辯以被上訴人第五屆管理委員會不合法云云，惟
    就對其係區分所有權人及欠繳管理費等情，並不爭執（見原
    審卷第180 頁），而被上訴人係已合法成立之管理委員會，
    僅係第四屆委員選舉無效，致無人可資代表被上訴人進行訴
    訟，經原審為被上訴人選任特別代理人，並審酌被上訴人所
    提證據核算系爭房屋坪數再扣除按上訴人提出已繳款收據後
    ，判命上訴人應給付被上訴人63,270元及自97年12月20日起
    至清償日止，按年息5%計算之利息，並駁回其餘之訴（原判
    決駁回被上訴人逾上開金額請求部分，被上訴人未據上訴，
    已告確定），即無不合。
五、本件上訴意旨雖以：被上訴人由無召集權人即訴外人柳鍾光
    於97 年4月13日召開區分所有權人會議選任之管理委員所組
    成，再由管理委員推舉柳鍾光為主任委員，惟上開區分所有
    權人會議業經臺灣士林地方法院（下稱士林地院）98年度訴
    字第284 號判決確認區分所有權人會議決議不存在，故該次
    選任之管理委員亦因此為無效，被上訴人既不存在，則其起
    訴即欠缺當事人能力，惟原審卻誤認被上訴人為無訴訟能力
    ，而選任特別代理人為判決，違反民事訴法第249條第1項第
    3款及第51條第2項規定，顯有判決違背法令之處等語。並上
    訴聲明：(一)原判決不利於上訴人部分廢棄。(二)前項廢棄部分
    ，被上訴人在第一審之訴駁回。
六、按管理委員會有當事人能力，公寓大廈管理條例第38條第1
    項定有明文。次按無訴訟能力人有為訴訟之必要，而無法定
    代理人，或法定代理人不能行代理權者，其親屬或利害關係
    人，得聲請受訴法院之審判長，選任特別代理人，民事訴訟
    法第51條第2 項亦定有明文。查被上訴人係經極上之湯大廈
    區分所有權人所成立之組織，依公寓大廈管理條例第38條第
    1 項規定，自具有當事人能力，雖被上訴人改選第四屆管理
    委員之區分所有權人會議，經士林地院以98 年度訴字第284
    號判決認係由無召集權人所召集會議，其決議不存在，此有
    該份判決書在卷可參（見原審卷第187頁至第195頁），惟上
    開判決僅係確認極上之湯大廈於97 年4月13日及97年10月26
    日召開之區分所有權人會議決議不存在，並確認柳鍾光與被
    上訴人間第四屆管理委會員主任委員之委任關係不存在，但
    並未改變被上訴人即極上之湯大廈管理委員會係已合法成立
    組織之事實，易言之被上訴人之當事人能力仍存在，僅暫時
    欠缺法定代理人而已，故原審於98 年9月15日諭知選任乙○
    ○為被上訴人之特別代理人（見原審卷第153 頁），經核法
    並無不合，上訴人主張原審違反民事訴訟法第249條第1項第
    3款及第51條第2項規定云云，自為無理由。
七、綜上所述，被上訴人依公寓大廈管理條例第21條及住戶規約
    ，請求上訴人給付63,270元及自97年12月20日起至清償日止
    ，按年息5%計算之利息，為有理由，應予准許。原審判命上
    訴人如數給付，並依職權宣告假執行，於法並無違誤。上訴
    意旨指摘原審判決不當，聲明廢棄改判，依其上訴意旨，足
    認其上訴為無理由，爰不經言詞辯論，駁回其上訴。
八、上訴人應負擔之第二審訴訟費用額確定為1,500元。
九、據上論結，本件上訴為無理由。依民事訴訟法第436 條之29
    第2款、第436條之32第1項、第2項、第436條之19第1項、第
    449條第1項、第78條，判決如主文。
中    華    民    國    98    年    12    月    31    日
                        民事第六庭審判長法官  朱漢寶
                                        法官  蔡和憲
                                        法官  傅中樂
以上正本係照原本作成。
本件不得上訴。
中    華    民    國    98    年    12    月    31    日
                                      書記官  王文心

司法院資訊處製作；財團法人民間司法改革基金會備份。
